【裁判字號】    98,交抗,2284
【裁判日期】    981006
【裁判案由】    違反道路交通管理處罰條例
【裁判全文】
臺灣高等法院交通事件裁定            98年度交抗字第2284號
                                    98年度交抗字第2291號
抗  告  人
即受處分人  甲○○
上列抗告人因違反道路交通管理處罰條例案件，不服臺灣板橋地
方法院中華民國98年8月31日所為裁定（98年度交聲字第1660號
、第1661號），提起抗告，本院裁定如下：
    主  文
抗告駁回。
    理  由
一、抗告意旨略以：(一)原裁定書內容有明顯錯誤，案發經過及
    地點之描述與罰單內容不符，裁定書理由四、(二)「審諸前揭
    證人乙○○○○對於異議人有關本案「闖紅燈（由中山路燈
    左轉進入中華路往三民街方向）」、「不服稽查取締（該車
    男性駕駛人紅燈左轉為警攔查不停逃逸）」之違規情形所證
    乙節，並無不合常理或矛盾之處。」，據舉發單AEX384439
    號、第AEX384440號警員當時舉發內容是駕駛人於承德路與
    劍潭路口闖紅燈（西向東），與裁定書所述明顯不符，且裁
    定書最後註明「以上正本證明與原本無異」，裁定書有此明
    顯錯誤，何能視為合法有效之裁定？且若此紀錄是據警員提
    供之警員工作登記簿而來（裁定書指此工作登記簿影本附於
    卷宗內）此裁定書根本就是錯誤的裁定。(二)警員作證時證
    詞漏洞百出，警員林寶通作證時，在法官已先說明本案發生
    時間地點過程，其一開始證詞所描述之時間地點內容，竟與
    本案內容完全不符，且其提供之警員工作記錄簿內容也不對
    ，警員對出席交通裁罰庭一定有足夠經驗，如警員對本案事
    發經過有深刻記憶確信其當時確有目擊伊闖紅燈並加以攔阻
    ，定能在庭上從容以對，而非此錯誤百出且講話緊張的表現
    ；更甚者，法官發現警員證詞有誤，不但沒質疑錯誤原因，
    還把原本罰單傳遞警員面前，讓警員看罰單內容來照本宣科
    說明案發經過；如此訊問過程，法官在裁定理由中卻寫道「
    其所為證詞業已清楚證述上開自小客車是如何於上開時地闖
    紅燈違規，...，顯見其記憶深刻。」，此對照當時開庭情
    形，實令人難以接受；伊當時在庭上對員警錯誤證詞提出質
    疑，卻不被法官接受。(三)警員無法提出明確證明，警員作
    證時錯誤百出，裁定書卻說警員記憶深刻，如此證人所為證
    詞如何叫人如何相信其正確性？又如何叫人相信警員對案發
    經過記憶是正確的？伊出庭時提出依刑事訴訟法第154條之
    內容向法官請求應要求警員提出照片等明確證據，卻仍不被
    法官所同意，反卻只單靠警員有瑕疵的證詞做裁定；警員就
    交通違規之舉發，除維護交通秩序外，尚涉及警員個人績效
    ，與被舉發人處於利害關係人對立地位，故其所為舉發否與
    事實相符，理應還要調查其他積極證據來確認，如仍存合理
    之懷疑，無法達於確信受處分人有違反道路交通管理處罰條
    例之事實時，應依刑事訴訟法上「罪疑唯輕」、「有疑唯利
    於被告」之原則做裁定。(四)伊已盡一切努力舉證證明自己
    並無違規，案發地點之承德路與劍潭路口是伊每天上班必經
    之路，伊十分確定從未有在此因闖紅燈被警察攔下過，更遑
    論有逃逸行為，所以當伊收到這兩張罰單時，心中充滿被冤
    枉的不平，便決定要透過司法途徑還伊應得的公平與正義；
    為到現場拍照與繪製現場位置圖，特每天定時改騎機車到現
    場拍照，也為聲明異議特請假到監理所辦理，就是相信司法
    最終能給伊公平正義的判決；伊已盡一切努力提供能力範圍
    內的證據，開庭時也對警員證詞之錯誤提出質疑，但法官在
    裁定理由中卻寫道「異議人既未就執勤警員之舉發有誤提出
    相關證據以供調查」，完全不採信伊所有舉證，反卻採信警
    員照罰單內容所說的證詞，實令人感到氣餒及對司法正義的
    失望。綜上，請求撤銷原裁定，更為適當的裁定云云。
二、按汽車駕駛人，行經有燈光號誌管制之交岔路口闖紅燈者，
    處新臺幣（下同）1,800元以上5,400元以下罰鍰，並記違規
    點數3點；再汽車駕駛人駕駛汽車有違反道路交通管理處罰
    條例之行為，經交通勤務警察制止時，不聽制止或拒絕停車
    接受稽查而逃逸者，處3,000元以上6,000元以下罰鍰，並記
    違規點數1點，道路交通管理處罰條例第53條第1項、第60條
    第1項、第63條第1項第3款、第1款分別定有明文。另按駕駛
    人駕駛汽車，應遵守道路交通標誌、標線、號誌之指示；汽
    車行駛至交岔路口，其行進、轉彎，應依下列規定：一、應
    遵守燈光號誌或交通指揮人員之指揮，遇有交通指揮人員指
    揮與燈光號誌並用時，以交通指揮人員之指揮為準。.....
    道路交通安全規則第90條前段、第102條亦規定甚明。
三、經查：
  (一)本件抗告人即受處分人甲○○於民國（下同）98年4月22日8
    時42分許，駕駛亨昌社有限公司所有之車號6802-EC號自小
    客車，沿臺北市○○路往中山北路方向行駛至承德路時闖紅
    燈，經警鳴笛攔停，拒絕停車接受稽查而逃逸等違規情事，
    經臺北市政府警察局士林分局後港派出所警員掣單逕行舉發
    。又汽車所有人亨昌社有限公司於應到案日期前，依道路交
    通管理處罰條例第85條第1項規定，檢附相關證據及應歸責
    人相關證明文件，向原處分機關告知本件違規事實應歸責於
    車輛駕駛人甲○○，嗣經原處分機關於98年6月10日以北監
    自裁字第裁40-AEX384439號、北監自裁字第裁40-AEX384440
    號違反道路交通管理事件裁決書，分別就受處分人於上開時
    地「闖紅燈」之違規行為，依道路交通管理處罰條例第53條
    第1項、第85條第1項、第63條第1項第3款（裁決書漏載第3
    款，應予補充）之規定，裁處罰鍰2,700元，並記違規點數3
    點，以及「不聽從勤務人員制止」之違規行為，依道路交通
    管理處罰條例第60條第1項、第85條第1項、第63條第1項第1
    款（裁決書漏載第1款，應予補充）之規定，裁處罰鍰3,000
    元，並記違規點數1點等情，有臺北市政府警察局98年4月22
    日北市警交字第AEX384439號、第AEX3 84440號舉發違反道
    路交通管理事件通知單通知聯影本、上開北監自裁字第裁
    40-AEX384439號、北監自裁字第裁40-AEX 384440號裁決書
    影本、臺北市政府警察局士林分局98年5月7日以北市警士分
    交字第09831388700號之電子郵件回覆函各1件附卷可參。
  (二)受處分人於原審辯稱：伊確定沒有闖紅燈，也沒有警員把伊
    攔下來過云云（見原審交聲字第1660號卷第25頁背面）；惟
    本件舉發經過情形，業據證人即舉發受處分人之警員林通寶
    於原審調查時到庭具結證稱：98年4月22日上午7點到9點其
    在承德、劍潭路服交警勤務，在8點42分時，劍潭東西向號
    誌轉回紅燈，其看見自小客車車號6802-EC由西往東向劍潭
    方向行駛，其鳴笛指揮該自小客車駕駛人停駛於路旁，該自
    小客車駕駛人仍往劍潭基河路行駛，其記下車號返所逕行舉
    發，並將經過情形註記於工作紀錄簿，當天該時段異議人確
    實有行經該路段，交警的位置在路中間靠分隔島的位置，駕
    駛人一定會經過其執勤所在的位置，其當時也有鳴笛指揮示
    意該駕駛人將車停靠路旁，所有過程印象中相當清楚，不可
    能會有開錯的情形，再依異議人所提之照片觀之，照片上警
    員的位置與其當時所站的位置正好是對向，其所執行的位置
    是在承德路靠南的分隔島前，所以可以鳴笛制止的，其與異
    議人不認識亦無仇怨糾紛等情明確（見上揭原審卷第25 頁
    至第26頁），並有臺北市政府警察局士林分局警員工作登記
    簿影本乙紙在卷可稽（見上揭原審卷第30頁、第31頁）。審
    酌證人乙○○○○上開證述，核與警方舉發違反道路交通管
    理事件通知單所載受處分人有關本案「闖紅燈（西→東）（
    違規地點承德、劍潭）」、「不聽從勤務人員制止（違規地
    點承德、劍潭）」之違規情形相符，況受處分人對於上揭時
    段，經過該路口及其行進方向之事實並不爭執，堪認證人係
    依自己親自見聞所為之上開證述屬實，應可採信。
  (三)又本件雖無該車闖紅燈當時之採證照片可憑，然按交通案件
    所需之舉證狀態多半稍縱即逝，倘要求警員必以錄影或照相
    為證，實為強人所難；況警員執行交通勤務，依法亦未要求
    必須以錄影或照相存證，是受處分人自難以警員舉發時無採
    證照片云云，據為免責事由。再者，交通警察掣單舉發違反
    道路交通管理處罰條例所列之違規事實，本質上為行政處分
    ，係公務員基於職務上之權力，依法就特定之具體事件所為
    之具公法上效果之單方行政行為，基於公務員為公法上行為
    具有公信力之原則，若無其他反證足以推翻，該行政處分當
    可被推定為真正，本此公信原則，立法者乃賦予行政機關制
    定違反道路交通事件統一裁罰標準及處理細則，使執勤員警
    得當機處分以達其維護交通秩序、安全之行政目的，反之，
    若謂公務員一切行政行為均需預留證據以證其實，則國家行
    政勢必窒礙難行，據此，刑事訴訟法就犯罪證據有關之規定
    中與屬行政秩序罰之交通違規裁罰本質不合之部分，自不在
    準用之列，從而，受處分人既未就執勤警員之舉發有誤提出
    相關證據以供調查，法院經查亦無任何證據足資證明其有捏
    造事實違法取締之情事，則執勤警員本其維護交通秩序、安
    全職責所為之舉發，自應受到合法、正確之推定。本件事證
    明確，受處分人上開違規事實堪以認定，警方對其舉發並無
    不當或違法之處。
  (四)再者，就逕行舉發事件，執勤員警有當場不能或不宜攔截製
    單舉發者，得記明車輛牌照號碼、車型等可資辨明之資料，
    以汽車所有人為被通知人事後製單舉發，業如前開法條所示
    ，是證人縱無法確認受處分人是否為駕駛人，自無礙於其依
    法逕行舉發之合法性。且考量交通違規行為多屬迅速、稍縱
    即逝及不可回復等特性，舉發機關或原處分機關若能提出更
    多之法定證據方法，例如人證、書證、物證等證據資料以供
    司法審查之交通法庭加以判斷該交通違規行為之存否，自屬
    允當，惟若因前揭交通違規行為特性而無法提供更多相關之
    書證、物證時，則舉發員警於司法審查之訴訟程序上立於證
    人之地位而證述其當時親身目擊及見聞之交通違規行為經過
    ，亦屬於法定證據方法之一之人證證述，於法亦不有違，並
    不以提出採證照片為唯一之證據方法，至於舉發員警立於證
    人之地位所為之證述是否可採，此乃交通法庭依經驗及論理
    法則判斷其證明力為何而得否採擇之心證層次，斷不可以舉
    發員警作為證人之所述，因不可能反於其先前所為舉發而認
    均不可採，而全盤否定其立於證人地位所為之陳述。是受處
    分人辯稱本案員警無攔停開單，也無照相存證，就憑其所見
    即可開出紅單，如何證明其正確性云云，洵無可採。本件事
    證明確，受處分人上開違規事實堪以認定。
  (五)綜上所述，足見受處分人所有之上開自小客車確有於前揭時
    、地駕車行經有燈光號誌管制之交岔路口闖紅燈及不聽交通
    警員之制止拒絕停車接受稽查而逃逸之違規行為。是原審因
    認原處分機關據以援引道路交通管理處罰條例第53條第1項
    、第60條第1項之規定，分別裁處罰鍰2,700元、3,000元，
    並依第63條第1項第3款、第1款之規定，記違規點數3點、1
    點，核無違誤，而駁回受處分人之異議，經核並無不當。又
    按證據之證明力由法院自由判斷之，為刑事訴訟法第155條
    第1項所明定，此項自由判斷職權之行使，苟係基於普通日
    常生活之經驗，而非違背客觀上應認為確實之定則者，即屬
    合於經驗法則，不容當事人任意指摘（最高法院30年上字第
    597號判例意旨參照）。交通事件性質上屬行政法範籌，公
    務員依法所為行政處分本具公法上推定之效力，受處分人對
    行政處分有所不服，原則上需負舉證之義務，核與民、刑事
    訴訟程序之舉證責任尚有不同，原審權衡受處分人所執異議
    理由難以推翻證人林通寶親身舉發本件違規經驗之證言，認
    定受處分人確有駕車行經有燈光號誌管制之交岔路口闖紅燈
    及不聽交通警員之制止拒絕停車接受稽查而逃逸之違規行為
    ，並無明顯違背任何經驗法則，尚難認有何違誤。至原裁定
    所載關於受處分人「有關本案『闖紅燈（由中山路燈左轉進
    入中華路往三民街方向）』、『不服稽查取締（該車男性駕
    駛人紅燈左轉為警攔查不停逃逸）』之違規情形」等語，雖
    與受處分人違規行為地點不符，且卷內亦無此等資料，顯屬
    原審誤繕，受處分人雖執此提起抗告，惟本院認此一誤繕並
    不影響原裁定之結果，其抗告核無理由，應予駁回。
據上論結，應依道路交通管理處罰條例第89條、道路交通案件處
理辦法第26條，刑事訴訟法第412條，裁定如主文。
中    華    民    國    98    年    10    月    6    日
            刑事第十五庭  審判長法  官  吳昭瑩
                                法  官  吳炳桂
                                法  官  賴邦元
以上正本證明與原本無異。
不得再抗告。
                                書記官  鄭信昱
中    華    民    國    98    年    10    月    6     日


司法院資訊處製作；財團法人民間司法改革基金會備份。
